【裁判字號】    90,易,942
【裁判日期】    900330
【裁判案由】    恐嚇取財等
【裁判全文】
臺灣高雄地方法院刑事判決                            九十年度易字第九四二號
    公  訴  人  臺灣高雄地方法院檢察署檢察官
    被      告  甲○○
右列被告因恐嚇取財案件，經檢察官提起公訴（八十九年度偵字第七九八六號），本
院判決如左：
    主  文
甲○○竊盜，累犯，處有期徒刑肆月，如易科罰金，以佰元折算壹日；又意圖為自
己不法之所有，以恐嚇使人將本人之物交付未遂，累犯，處有期徒刑陸月，如易科罰
金，以佰元折算壹日。應執行有期徒刑捌月，如易科罰金，以佰元折算壹日。
    事  實
一、甲○○曾於民國八十五年間，因犯竊盜及詐欺罪，經本院合併定應執行刑有期徒
    刑四月，緩刑三年，嗣於八十六年間，又因竊盜罪，經本院判處有期徒刑四月，
    並撤銷前案緩刑，而於八十七年六月三十日執行完畢。猶不知悔改，復因缺錢花
    用，竟意圖為自己不法之所有，於九十年二月十四日上午九時三十分許，在高雄
    市○○區○○路四００號「孔廟」內，見乙○○身旁放置一只皮包，坐在石頭上
    與友人聊天，乃趁其倆不注意之際，自其等後方竊取乙○○所有皮包一只，內有
    皮夾一只、高雄銀行金融卡一枚、匯豐銀行信用卡二枚、中國國際信託商業銀行
    信用卡一枚、聯邦銀行信用卡一枚、國民身分證一枚、汽、機車駕駛執照各一枚
    、機車行車執照一枚、健保卡一枚、手錶一只等物。詎甲○○得手後，因見皮包
    內有乙○○之電話聯絡簿，乃另行意圖為自己不法之所有，於同日上午十一時十
    分許，打電話予乙○○恐嚇稱：金融卡密碼為多少？如要贖回失竊之皮包及證件
    ，須交付新台幣（下同）五千元等語，致乙○○心生畏懼，而於電話中與之虛與
    委蛇並殺價，最後以二千元代價成交，並約定於同日下午十四時許，在上開「孔
    廟」內交付贖款。嗣通話完畢，乙○○即刻撥打「一一０」報警，並按警方之計
    劃依約前往，於赴約途中，被告甲○○先後撥打七、八通行動電話，於電話中指
    示其已將乙○○之皮包放置在「孔廟」大門內旁之電纜箱內，待乙○○取得皮包
    及證件後再將二千元放進電纜箱而後離去。嗣於同日下午十四時十五分許，甲○
    ○至上開處所拿取贖款二千元時，為埋伏守候之警員當場查獲。
二、案經乙○○訴由高雄市政府警察局前鎮分局移送臺灣高雄地方法院檢察署檢察官
    偵查起訴。
    理  由
一、訊據被告甲○○對於右揭時、地竊取告訴人乙○○所有皮包一只，內有皮夾、金
    融卡、信用卡、身分證、駕照、行照、健保卡等證件及手錶等物，並撥打電話要
    求告訴人乙○○須交付贖金五千元以取贖皮包及證件，而後以二千元成交，並於
    取贖時當場為警查獲之犯罪事實供承不諱，核與告訴人乙○○於警訊時指訴之情
    節相符，並有贓物認領保管收據一紙附卷可資佐證。雖被告否認有施恐嚇犯行，
    辯稱：伊僅打電話予被害人稱如要贖回失竊之皮包及證件，須交付五千元云云。
    然刑法第三百四十六條第一項之恐嚇，凡一切言語、舉動，係基於使人提供財物
    為目的，足以使他人生畏懼心者，均足當之（最高法院二十二年上字第一三一０
    號判例及二十七年滬上字第一八號判例參照）。被告於竊得告訴人財物後，猶打
    電話令告訴人付款，始能贖回失物，顯係以不交回失物之惡害通知告訴人，使其
    生畏佈之念，而同意交付財物，自與刑法第三百四十六條第一項之恐嚇罪相當，
    被告所辯，容有誤會，自不足採。至公訴人另認被告所竊之皮包內尚有現金二千
    元云云，已為被告所否認，參酌告訴人於警訊之指訴亦僅有失竊皮夾、金融卡、
    信用卡、身分證、駕照、行照、健保卡及手錶等物（詳見警卷），堪認公訴人上
    開指陳顯有誤會，應予敘明。本件事證已臻明確，被告犯行堪予認定。
二、核被告甲○○竊取他人之財物，係犯刑法第三百二十條第一項之竊盜罪。又其施
    恐嚇使人將本人之物交付之行為，係犯刑法第三百四十六條第三項、第一項之恐
    嚇取財未遂罪。公訴人雖認被告恐嚇取財部分係犯刑法第三百四十六條第一項之
    恐嚇取財既遂罪，但「刑法第三百四十六條之恐嚇罪，係以恐嚇使人生畏佈心而
    交付財物為要件，故如交付財物，並非因畏佈心所致，其恐嚇尚非既遂，上訴人
    雖於十七日以恐嚇使被害人生畏佈心，而被害人於次日攜款前往交付，乃出於警
    察便利破案之授意，並非因其畏佈心所致，自應仍以恐嚇未遂論科」（最高法院
    四十二年台上字第七四六號判決參照）。本件公訴人既指明告訴人與被告電話通
    話完畢，告訴人即撥打「一一０」報警，並按警方之計劃依約前往，嗣被告出面
    拿取贖款時，即為埋伏之警員當場查獲等情，是告訴人之交付財物，顯出於警方
    便利破案之授意，並非因畏佈心所致，依上開說明，被告恐嚇取財之行為僅止於
    未遂。公訴人此部分所認尚有未洽，應予敘明。被告恐嚇取財部分之犯行，既僅
    止於未遂，應依刑法第二十六條前段之規定，按既遂犯之刑減輕之。被告所犯上
    開竊盜、恐嚇取財未遂二罪間，犯意各別，罪名互異，應予分論併罰。又被告曾
    於八十五年間，因犯竊盜及詐欺罪，經本院合併定應執行刑有期徒刑四月，緩刑
    三年，嗣於八十六年間，又因竊盜罪，經本院判處有期徒刑四月，並撤銷前案緩
    刑，而於八十七年六月三十日執行完畢之事實，已據被告供明在卷，並有臺灣高
    等法院被告全國前案紀錄表附卷可憑，其於五年以內再犯有期徒刑以上之本罪，
    為累犯，應依刑法第四十七條之規定，加重其刑。被告同時有刑之加重及減輕事
    由，爰依刑法第七十一條第一項規定，先加後減之。審酌被告因一時貪念即竊取
    他人財物，並打電話恐嚇他人付款取贖，惡性非輕，惟念其犯後已坦承犯行，態
    度尚佳，所得財物不多，並已返還被害人，減輕被害人損失，爰分別量處如主文
    所示之刑。另被告行為後，刑法第四十一條業經立法院於九十年一月四日修正為
    ：「犯最重本刑為五年以下有期徒刑之刑之罪，而受六個月以下有期徒刑或拘役
    之宣告，因身體、教育、職業、家庭之關係或其他正當事由，執行顯有困難者，
    得以一元以上三元以下折算一日，易科罰金。但確因不執行所宣告之刑，難收矯
    正之效，或難以維持法秩序者，不在此限。」「併合處罰之數罪，均有前項情形
    ，其應執行之刑逾六月者，亦同」，並經總統於九十年一月十日公布施行，而易
    服勞役及期間、數罪併罰之定執行刑、緩刑及易以訓誡、易科罰金各事項，均應
    依新法【最高法院二十四年七月民刑庭總會決議（二）意旨參照】，爰依刑法第
    二條第一項前段之規定，定其應執行刑，併諭知如易科罰金之折算標準，以資懲
    儆。
據上論斷，應依刑事訴訟法第二百九十九條第一項前段，刑法第三百二十條第一項、
第三百四十六條第三項、第一項、第四十七條、第二十六條前段、第二條第一項前段
、修正後第四十一條第二項，罰金罰鍰提高標準條例第一條前段、第二條，判決如主
文。
本案經檢察官陳淑雲到庭執行職務。
中      華      民      國    九十      年      三      月     三十     日
                                  臺灣高雄地方法院刑事第七庭
                                            法  官    裕  斗
右正本證明與原本無異。
如不服本判決，應於判決送達後十日內，向本院提出上訴狀。
                                            書記官  龔      能
中      華      民      國    九十      年      三      月     三十     日
附錄本判決論罪科刑法條全文：
刑法第三百二十條第一項：
意圖為自己或第三人不法之所有，而竊取他人之動產者，為竊盜罪，處五年以下有期
徒刑、拘役或五百元以下罰金。
刑法第三百四十六條第一項、第三項：
意圖為自己或第三人不法之所有，以恐嚇使人將本人或第三人之物交付者，處六月以
上五年以下有期徒刑，得併科一千元以下罰金。
前二項之未遂犯，罰之。


司法院資訊處製作；財團法人民間司法改革基金會備份。
